【裁判字號】    97,交聲,233
【裁判日期】    970731
【裁判案由】    違反道路交通管理處罰條例聲明異議
【裁判全文】
臺灣基隆地方法院交通事件裁定         97年度交聲字第233號
移送機關即
原處分機關  交通部公路總局臺北區監理所基隆監理站
異  議  人
即受處分人  乙○○
上列異議人即受處分人因違反道路交通管理處罰條例聲明異議案
件，對於交通部公路總局臺北區監理所基隆監理站中華民國97年
6 月27日所為之處分（原處分案號：基監字第裁42-AEW478952號
），聲明異議，本院裁定如下：
    主  文
異議駁回。
    理  由
一、原處分意旨略以：異議人即受處分人乙○○於民國97年3 月
    7 日晚間9 時48分許，駕駛車號7650-GZ 號自用小客車行經
    臺北市○○路與松壽路口，因闖紅燈違規，經警當場舉發，
    裁處罰鍰新台幣（下同）2,700 元，並記違規點數3 點等情
    。
二、異議意旨則以：異議人當時駕車沿臺北市○○路95巷右轉直
    行松仁路，並未通過松仁路與松壽路口，自無闖紅燈之違規
    行為等情。
三、按汽車行駛至交岔路口，其行進應遵守燈光號誌，且汽車駕
    駛人，行經有燈光號誌管制之交岔路口闖紅燈者，處1,800
    元以上5,400 元以下罰鍰，前項紅燈右轉行為者，處600 元
    以上1,800 元以下罰鍰，並記違規點數3 點，道路交通安全
    規則第102 條第1 款及道路交通管理處罰條例第53條第1 項
    、第63條第1 項第3 款分別定有明文。
四、經查：
（一）異議人於97年3 月7 日晚間9 時48分許，確駕駛車號7650
      - GZ號自用小客車，沿臺北市○○路行駛，在松仁路7 號
      前為警攔停舉發等情，業經異議人於本院調查時供述無誤
      ，復據證人即臺北市政府警察局信義分局警備隊警員甲○
      ○到庭證述明確，另有臺北市政府警察局舉發違反道路交
      通管理事件通知單附卷可稽，首揭事實應堪認定。
（二）證人甲○○證稱當日晚間其騎乘警用機車沿松仁路行駛，
      執行交通取締勤務，發現異議人駕駛之車輛在其前方沿松
      仁路直行，當時異議人行駛於外側車道，當松仁路與松壽
      路口之交通號誌為紅燈之際，駕車通過該路口之停止線，
      其即鳴笛警示，但異議人仍駕車沿松仁路直行，通過松仁
      路95巷巷口後，繼續沿松仁路直行，並再度闖越前方路口
      之紅燈，其遂在松仁路7 號前將異議人攔停舉發等語，因
      證人甲○○與異議人並非相識，業經證人甲○○證述在卷
      ，衡情，證人甲○○應無刻意設詞構陷異議人之必要；又
      證人甲○○雖證稱其發現異議人駕車通過松仁路與松壽路
      口之停止線時，與異議人相距約30公尺等情，然其復證述
      當松仁路與松壽路口設置之交通號誌顯示為紅燈之際，行
      駛於松仁路其他車道之車輛均在停止線前停等紅燈，僅行
      駛於最外側車道之異議人駕車闖越松仁路之停止線，當時
      松仁路與松壽路口之交通號誌已顯示為紅燈，非甫由黃燈
      轉換為紅燈之際，其即尾隨異議人駕駛之車輛行駛，無誤
      認之可能等語，而依據現場照片觀之，松仁路為3 線道路
      段，且該路段均裝設路燈，復有其他車輛在松仁路劃設之
      停止線前停等紅燈，則闖紅燈行駛之違規行為應甚為明顯
      ，是證人甲○○所述無誤認可能等情，應堪採信；另證人
      甲○○證稱當時異議人駕車行駛於最外側車道等情，核與
      異議人所述情形相符，亦徵證人甲○○前開所述並非無據
      ，則異議人確有闖紅燈之違規行為一節，應堪認定。
（三）至於異議人固辯稱其係自松仁路95巷右轉松仁路行駛，未
      經過松仁路與松壽路口等情，惟證人甲○○已證稱親見異
      議人駕車沿松仁路直行，當松仁路與松壽路口設置之交通
      號誌為紅燈之際，異議人駕駛之車輛先闖越松仁路之停止
      線後，再直行通過松仁路與松壽路口等情，業如前述，又
      依據甲○○繪製之現場圖及異議人提供之電子地圖觀之，
      松仁路、松壽路口與松仁路95巷巷口間尚有相當之距離，
      且證人甲○○亦具結證稱其發現異議人駕駛之車輛時，異
      議人尚未行駛至松仁路95巷巷口等語，亦即依據異議人之
      行向，通過松仁路與松壽路口後，尚須行駛相當距離，始
      抵達松仁路95巷巷口，足認甲○○應無將自松仁路95巷巷
      口右轉松仁路行駛之車輛，誤認係沿松仁路直行並通過松
      仁路與松壽路口行駛車輛之可能，故異議人所持前開辯詞
      ，即難謂可信。
（四）另按交通違規之舉發可分為「當場舉發」及「逕行舉發」
      ，由於逕行舉發之受處分人並無當場向舉發員警辯駁、陳
      述意見之機會，故現行法制就逕行舉發之條件多所設限；
      至於當場舉發交通違規事件，鑑於交通違規事實往往驟然
      而現、稍縱即逝，若硬性要求舉發員警不分違規情節，一
      律必須預留證據，俾便事後提出供法院審查，除有現實技
      術可行性之困難，勢將大幅提高交通管理之行政成本，並
      嚴重削弱道路交通管理之行政效能，且舉發交通違規行為
      之處分亦屬行政行為，除應遵循公正、公開與民主之程序
      ，確保依法行政之原則，以保障人民權益，亦應兼顧提高
      行政效能，因此，若舉發員警到庭結證違規情節屬實，且
      提出支持舉發違規可憑信性之相關佐證，又查無設詞構陷
      或舉發錯誤之事證，自堪據以認定違規情節應屬事實。本
      件舉發員警甲○○已到庭就異議人之違規情事結證明確，
      並提出現場照片及現場圖為佐，足見證人所述並非無據，
      異議人復未提出舉發錯誤之事證，依據上開說明，已足以
      認定異議人確有闖紅燈之違規情事。
（五）又按行為人有違反道路交通管理事件之情形者，應填製舉
      發違反道路交通管理事件通知單，並於被通知人欄予以勾
      記，當場舉發者，應填記駕駛人或行為人姓名、性別、出
      生年月日、地址、身分證統一編號及車主姓名、地址、車
      牌號碼、車輛種類，被查獲之駕駛人或行為人為受處分人
      時，應於填記通知單後將通知聯交付該駕駛人或行為人簽
      名或蓋章收受之，拒絕簽章者，仍應將通知聯交付該駕駛
      人或行為人收受，並記明其事由及交付之時間，拒絕收受
      者，應告知其應到案時間及處所，並記明事由與告知事項
      ，視為已收受，違反道路交通管理事件統一裁罰基準及處
      理細則第11條第1 項第1 款定有明文。本件異議人於前開
      時、地，因闖紅燈經警當場舉發，並開立臺北市政府警察
      局北市警交字第AEW478952 號舉發違反道路交通管理事件
      通知單，該舉發單已記載駕駛人即異議人之姓名、性別、
      出生年月日、地址、身分證統一編號以及違規時、地、違
      規事實等內容，惟經異議人拒絕簽收，員警於該舉發單收
      受通知聯者簽章欄內已載明「紅單於97年3 月7 日21時57
      分要交給當事人乙○○並請當事人簽名，但是當事人拒絕
      收紅單及簽名，並告知應到案繳款期限及應到案處所」，
      此有該舉發單影本在卷供參，依據上開規定，視為異議人
      已收受該舉發單，自無庸再以郵寄方式送達該舉發單。
（六）綜上，異議人確於上揭時、地，駕駛前開車輛闖紅燈一節
      ，已堪認定，故移送機關依據道路交通管理處罰條例第53
      條第1 項、第63條第1 項第3 款及違反道路交通管理事件
      統一裁罰基準及處理細則等規定，裁處異議人罰鍰2,700
      元，並記違規點數3 點，認事、用法均無違誤。從而，本
      件聲明異議為無理由，應予駁回。
據上論斷，應依道路交通案件處理辦法第19條，裁定如主文。
中    華    民    國    97    年    7     月    31    日
                  交通法庭法    官  邰婉玲
以上正本證明與原本無異。
對於本件裁定如有不服，應於送達後5 日內，向本院提出抗告書
狀，敘述抗告之理由，抗告於臺灣高等法院。
中    華    民    國    97    年    7     月    31    日
                          書 記 官  彭筠凱


司法院資訊處製作；財團法人民間司法改革基金會備份。
